【裁判字號】    93,重上,448
【裁判日期】    951205
【裁判案由】    給付貨 款
【裁判全文】
臺灣高等法院民事判決                 93年度重上字第448號
上  訴  人  欣井股份有限公司
法定代理人  丙○○
訴訟代理人  陳鄭權律師
複  代理人  黃勃叡律師
            劉君豪律師
被上訴人    湖南省技術進出口股份有限公司
                        廈17層
法定代理人  丁○○
訴訟代理人  劉定基律師
            蘇家宏律師
上列當事人間請求給付貨款事件，上訴人對於中華民國93年3月5
日臺灣士林地方法院90年度重訴字第52號第一審判決提起上訴，
本院於95年11月21日言詞辯論終結，判決如下：
    主  文
原判決關於命上訴人給付超過美金肆拾萬壹仟元本息部分，及
該部分假執行之宣告，暨訴訟費用之裁判均廢棄。
前開廢棄部分，被上訴人在第一審之訴及其假執行之聲請均駁回
。
其餘上訴駁回。
第一（除確定部分外）、二審訴訟費用關於本訴部分，由上訴人
負擔百分之九十四，餘由被上訴人負擔；關於反訴部分，由上訴
人負擔。
    事實及理由
甲、本訴部分：
一、被上訴人（即反訴被告，下稱湖南公司）起訴主張：伊於民
    國（下同）87年12月9日出售5,000公噸之鑄造生鐵予上訴人
    （即反訴原告，下稱欣井公司），雙方並簽訂裝船港口為「
    山東日照港」，目的港為「亞洲港口」，及價格條件為FOB
    之售貨確認書（下稱系爭售貨確認書）以為憑據，嗣兩造雖
    因更換運送船舶、船期變更及部分貨物無法取得商品檢驗證
    明之故，於貨物裝船前合意修改買賣契約及信用狀之內容，
    然最終仍確定欣井公司向伊購買生鐵4,000噸，價金為美金
    45萬9千元。伊並依約於88年1月22日將該生鐵（下稱系爭生
    鐵）於山東日照港，交付予欣井公司指定之康樂輪（CAROL
    ），完成裝船手續，並由康樂輪船長簽發編號為C－3、C-2A
    、C-2B之提單，而該批貨物經轉運，於88年2月1日抵達台中
    港，惟屢經伊催討，欣井公司迄今未支付分文價金等情，爰
    依民法第367條及侵權行為之規定，求為判命欣井公司應給
    付伊買賣價金美金45萬9千元，及自88年1月22日起算法定遲
    延利息，暨得按給付時台灣銀行美金牌告匯率折算新台幣給
    付之判決。原審僅判命欣井公司應給付湖南公司美金45萬9
    千元，及自91年10月30日起算之法定遲延利息，並得按給付
    時台灣銀行美金牌告匯率折算新台幣給付之，而駁回湖南公
    司其餘之請求，欣井公司就其敗訴部分聲明不服，並提起上
    訴。湖南公司並於本院聲明：上訴駁回（原審駁回湖南公司
    美金45萬元9千元自88年1月22日起至91年10月29日止計算之
    法定遲延利息部分，未據湖南公司上訴，而告確定）。
二、欣井公司則以：湖南公司於系爭生鐵裝船前即已違反雙方就
    貨物規格所約定之條件，且與信用狀所載之交易條件不符，
    湖南公司一再騙稱系爭生鐵備齊並通過商檢，惟實則不然，
    康樂輪當時已抵達山東日照港，遲未能裝貨，且湖南公司為
    求出貨，乃一再要求伊修改信用狀規格，並協議有關規格不
    符之折價及所生延滯費用，均由湖南公司負擔，伊為減少損
    失，不得不修改信用狀，使該批貨物終能裝船。因湖南公司
    實際所提出生鐵之規格與兩造原約定不符，其中之Si值（矽
    含量），關乎生鐵之強硬、脆弱及延展，乃日後融化、鑄造
    進而有效使用之重要依據，故此品質之要求乃系爭買賣之必
    要之點，湖南公司未依約給付符合規格品質之標的物，顯屬
    未依債之本旨提出給付，伊自無庸給付價金，並得拒絕受領
    。再由系爭售貨確認書以觀，載有目的口岸「ONE ASIA PORT
    」，可知本件應屬送付之債，故該系爭生鐵雖已裝船，然伊
    主觀上並無受領貨物之意，故無給付價金之義務。又88年2
    月8日船公司要求伊清償船舶延滯費並辦理提貨，伊即與湖
    南公司就貨物規格不符及船隻延滯費交涉，但湖南公司均拒
    不答覆，伊只得與船公司商洽後，先代為報關，再與訴外人
    志乾工業股份有限公司（下稱志乾公司）簽訂存倉協議書，
    將系爭生鐵暫存台中港15號碼頭Ｂ空地，期間伊一再與湖南
    公司連絡，仍無法解決，致系爭生鐵存置期間超過5月未繳
    倉租，經志乾公司向伊提出給付棧租之訴並確定債權，且查
    封系爭存置之生鐵，經台灣台中地方法院拍賣，因無人應買
    而由債權人志乾公司承受，而就債權不足部分，志乾公司另
    再對伊發支付命令，伊並因此另支付志乾公司新台幣2,37
    5,750 元以清償之；且伊另因湖南公司交付不符約定品質之
    貨物，不僅未能收得貨物，且受有損失如下：海運費、延滯
    費計美金74,523.75元；裝卸費美金19,737.82元；陸上運費
    美金6, 166.18元；公證費美金605.42元，而前開損害共計
    美金101, 033.17元及新台幣2,375,750元，伊並以之與湖南
    公司請求之價金為抵銷之抗辯等語，資為置辯。並於本院聲
    明：(一)原判決不利於伊之部分廢棄。(二)前開廢棄部分，湖南
    公司在第一審之訴及假執行之聲請均駁回。
三、湖南公司主張伊於87年12月9日出售5,000公噸之鑄造生鐵予
    欣井公司，雙方並簽訂裝船港口為「山東日照港」，目的港
    為「亞洲港口」，及價格條件為FOB之系爭售貨確認書，以
    為憑據，嗣兩造雖因更換運送船舶、船期變更及部分貨物無
    法取得商品檢驗證明之故，於貨物裝船前合意修改信用狀之
    內容，並確定欣井公司向伊購買系爭生鐵4,000噸，單價每
    公噸美金114元，合計價金美金45萬9千元，伊依約於88年1
    月22日將系爭生鐵於山東日照港，交付予欣井公司指定之康
    樂輪（CAROL），完成裝船手續，並由康樂輪船長簽發編號
    為C－3、C-2A、C-2B之提單，而該批貨物經轉運，於88年2
    月1日抵達台中港等情，有湖南公司所提出之系爭售貨確認
    書、往來傳真及信用狀修改文件、提單影本為證（見原審卷
    20-35頁），且為欣井公司所不爭執，堪信為真正。
四、本件兩造爭點厥為：(一)本件湖南公司是否已依兩造約定條件
    交付系爭生鐵予欣井公司收受？(二)欣井公司所為抵銷抗辯之
    請求，有無理由？爰分項審究如下。
五、本件湖南公司是否已依兩造約定條件交付系爭生鐵予欣井公
    司收受部分：
  (一)查欣井公司就原售貨確認書所訂貨物之規格及裝船最後期限
    ，曾經兩造於系爭貨物裝船前協議修改，並修改相關信用狀
    等情，並不爭執，欣井公司既同意修改貨物規格及裝船期限
    ，則修改後約定條款，即應取代原售貨確認書之約定，是以
    湖南公司主張兩造協議依修改後之信用狀貨物規格作為交付
    系爭生鐵之履約條件，自屬可採。欣井公司雖辯稱湖南公司
    為使該不符規格貨物裝運上船，承諾負擔船舶延滯費、規格
    不符之減價及後續其他相關費用支出，欣井公司始被迫修改
    信用狀云云；惟查，欣井公司所稱「被迫」修改信用狀，是
    否確有遭脅迫情事而足以影響意思表示之自由，未據欣井公
    司舉證以實其說，自不足採；而有關湖南公司是否因欣井公
    司同意修改信用狀而承諾負擔延滯費、減價及其他費用等情
    ，容後再述，然縱依欣井公司所言，亦僅欣井公司得否依湖
    南公司承諾之內容，請求湖南公司履行之範疇，並不影響欣
    井公司確已同意修改系爭生鐵之裝船期限及有關該生鐵規格
    之事實，欣井公司此部分之抗辯，尚屬無據。
  (二)欣井公司抗辯信用狀性質僅為國際貿易之支付工具，伊雖同
    意修改信用狀之貨物條件，惟兩造買賣標的之貨物規格仍應
    以售貨確認書為據，並未經協議修改云云。然查，信用狀性
    質上雖僅為國際貿易之支付工具，惟銀行是否付款，端視出
    賣人提出之貨物，是否符合買受人於信用狀中之條款及授權
    ，本件欣井公司既與湖南公司達成協議更改信用狀上之貨物
    條件，顯然欣井公司對符合信用狀上所載條件之貨物願予收
    受並支付貨款，湖南公司依信用狀上所載條件交付貨物，自
    屬依兩造協議之條件履行。至欣井公司修改信用狀貨物條件
    ，是否對兩造原簽訂之系爭售貨確認書所載貨物條件及其賠
    償有所保留，容屬另一問題。是欣井公司以信用狀僅為國際
    貿易之支付工具，系爭生鐵不符系爭售貨確認書所載規格，
    抗辯湖南公司未依兩造協議交付貨物，自屬無據。
  (三)欣井公司再抗辯湖南公司所提出系爭生鐵，與修改後之信用
    狀所載「Si」值及「P」值規格，亦不相符云云 ，經查：
  1.湖南公司所提出之貨物，其中批號Ｚ000000000號
    （608公噸），「Si」值為百分之1.48、「P」值為百分之
    0.086；批號Ｚ000000000Ａ號（1,725公噸），「
    Si」值為百分之2.58、「P」值為百分之0.119；批號Ｚ00
    0000000Ｂ號（1,700公噸），「Si」值為百分之2.5
    8、「P」值為百分之0.119等情，有中華人民共和國山東進
    出口商品檢驗局（下稱大陸商檢局）檢驗證書附卷可稽（見
    原審卷193-195頁），且為兩造所不爭執，自堪認為真實。
  2.依兩造原簽立之售貨確認書第1項，就貨物規格之約定，其
    中3,000公噸生鐵規格，雖載為「Si:2.0 -2.4% Min，P:0.
    1% Max」；另2,000公噸生鐵規格則載為「Si:1.6-2.0% Min
    ，P:0.1% Max」，惟欣井公司所發信用狀中所列貨品，則為
    生鐵3批（分別為2,600公噸、1,300公噸、400公噸），就貨
    物Si值之規格，則僅載為1.6-2.0%（其中2,600公噸及1,300
    公噸部分）及2.0-2.4%（400公噸部分），該Si數值後並無
    如售貨確認書加註MIN（最小值），故可知依信用狀條款貨
    品之Si值（即矽含量）就其中2,600公噸及1,300公噸部分，
    其矽含量應介於百分之1.6至百分之2.0之間，而另400公噸
    部分，其矽含量應介於百分之2.0至百分之2.4之間。此有系
    爭售貨確認書、欣井公司所提富士銀行商業信用狀發行文件
    2 份（簽發日1998年12月16日）（見原審卷21、258-261頁
    ），且為湖南公司所不否認，應堪信為真實。
  3.而前開０四一三／八００六六０號、０四一三／八００六七
    九號信用狀，有關貨物SI值及P值之規格，嗣後修改為「TO
    CHANGE SI:1.48%MIN & P:0.12% MAX」等情，有信用狀條件
    變更依賴書、及信用證修改通知書影本附卷可稽（見原審27
    -32、269-270、281-282頁），是可知兩造已協議將貨物之S
    i值即矽含量修改為最低值不得低於百分之1.48。
  4.雖欣井公司抗辯該1.48%MIN之意係將原矽含量容許範圍2.0-
    2.4%改為1.48-2.4%，原1.6-2.0%之容許範圍改為1.48-2.0%
    ，而並非僅要求最低值不得低於百分之1.48云云。惟查，前
    開經修改之信用狀規格，其字面文義係整體修改「Si」值之
    規格，由該信用狀文義記載，並無法看出欣井公司所稱僅變
    更原容許範圍之最小值部分，而就最高值限制部分仍有保留
    之意。次查，欣井公司自陳係因湖南公司所提出之系爭生鐵
    經大陸商檢局檢驗不合格而要求修改信用狀所載貨物「Si」
    值之規格等語（見本院卷(二)155頁），且證人即欣井公司負
    責連絡本件買賣之員工乙○○到庭證稱：因系爭生鐵檢驗結
    果與伊鑄造廠要求之品質不符，所以按照商檢結果（即原審
    卷193頁之檢驗證書）修改信用狀等語（見本院卷(二)第113頁
    ），再依欣井公司所提出湖南公司要求更改信用狀規格之函
    文所示（見本院卷(二)第162、194頁），湖南公司要求信用狀
    更改的「Si」值均為1.48-2.58%，欣井公司並依據該函文修
    改信用狀，則依前開大陸商檢局就系爭生鐵之檢驗結果，均
    在湖南公司要求修改之範圍內，自難認湖南公司所交付之系
    爭生鐵與信用狀修改後之規格不符。況且前開大陸商檢局檢
    驗證書亦認湖南公司貨物品質符合信用狀條款（CONCLUSION
    :THE QUALI TY OF THE ABOVEMENTI ONED CARGO IS IN
    CONFORMITY WITH THE STIPULATION IN THE LETTER OF
    CREDIT NO LC04 13/80 660,LCO413/80679），此有前開檢
    驗證書在卷可稽（見原審卷193-195頁），是湖南公司提出
    檢驗之3批貨物，Si值分別為百分之1.48、百分之2.58、百
    分之2.58，P值為百分之0.1 19，均符合信用狀要求SI值最
    低百分之1.48，P值均不得超過百分之0.12之規格。是欣井
    公司抗辯湖南公司提出之貨物，其中SI值為百分之2.58部分
    ，其SI值雖超過百分之1.48之最低標準，但仍高於原契約要
    求之百分之2.4，不符合契約規格云云，尚難採信。
  (五)欣井公司再抗辯依系爭售貨確認書所載目的港為「亞洲港口
    」，是本件為送付之債，至FOB僅為價格條件，湖南公司於
    山東日照港將系爭貨物裝船，伊並無受領之意，湖南公司未
    將系爭生鐵交付伊，屬未依債之本旨所提出之給付，伊無受
    領之義務，自得拒絕給付價金云云。查系爭售貨確認書（見
    原審卷21頁）固載明兩造約定為離岸船上交貨價FOB之價格
    買賣，然依國際貿易慣例，除非交易當事人就買賣條件另行
    約定外，則有關該當事人間之權利義務悉依該國際條規（
    International Rule for the Interpretation of Trade
    Terms:INCOTERMS）所定之交易條件履行之，而依國際條規
    規定FOB之交易條件為賣方須在約定時間，於約定之港口將
    貨物裝載於買方所安排之船舶上。賣方負擔貨物通過船舶欄
    杵時止之風險及裝運費用，買方須安排適當之船舶，並通知
    賣方船舶停靠之碼頭，使賣方得在約定之時間及地點裝載貨
    物，買方並負擔交貨日後之一切風險及費用，再參照民法第
    373條所為買賣標的物之利益及危險，自交付時起，均由買
    受人承受負擔之規定觀之，該FOB之交易條件，自應以離岸
    之船上為約定之交貨地點。次查，系爭售貨確認書雖亦記載
    目的港為「亞洲港口」等語（見原審卷21頁），惟該目的港
    並未經特定，欣井公司復未能舉證證明兩造就交貨地點另有
    約定，自難僅憑前開未能特定之目的港記載，認湖南公司須
    將系爭生鐵交付欣井公司「手中」，始符合兩造間有關交貨
    地點之約定。又查，系爭生鐵之規格如前開大陸商檢局檢驗
    證書所載，欣井公司並依該檢驗之結果修改信用狀，使系爭
    生鐵能順利自山東日照港出口，如前所述，是欣井公司在山
    東照港即知悉系爭生鐵之規格，此亦經欣井公司前員工乙○
    ○到庭證述屬實（見本院卷(二)114頁），欣井公司若不願受
    領系爭生鐵，即應於該山東日照港時主張之，是縱使兩造約
    定本件契約屬送付之債，欣井公司事後於系爭生鐵抵達台中
    港時，始以該生鐵規格不符為由，拒絕受領，實屬權利濫用
    。綜上，欣井公司抗辯湖南公司未於約定地點交付貨物，不
    符債之本旨，拒絕交付價金，自屬無據。
  (六)綜上，湖南公司業已依兩造事後協議之條件交付系爭生鐵，
    並經欣井公司收受在案，欣井公司抗辯湖南公司所交付系爭
    生鐵不符系爭售貨確認書之約定，且未符合約定之交貨地點
    ，亦未經伊受領云云，尚不足採。
六、欣井公司為抵銷抗辯之請求，有無理由部分：
  (一)欣井公司另辯稱，因湖南公司遲延裝船，且承諾負擔延滯費
    及其他相關支出費用，故欣井公司因此支付之海運費、延滯
    費美金計美金74,523.75元；裝卸費美金19,737.82元；陸上
    運費美金6,166.18元；公證費美金605.42元，共計美金101,
    033. 17元，及系爭生鐵運抵台中港後，湖南公司因遲未解
    決延滯費及規格不符之事，伊為免該生鐵因遲延報關遭拍賣
    ，故先代為報關存倉所支付之倉租費用新台幣2,375,750元
    云云，為湖南公司否認。
  (二)查證人即將康樂輪（CAROL）出租予欣井公司至山東日照港
    載運系爭生鐵之甲○○到庭證稱：康樂輪到了日照港，因
    湖南公司積欠港務費用，日照港港務局拒絕康樂輪靠岸而等
    了1天多，經過2、3天，伊之代理行（亦為湖南公司的報關
    行）稱湖南公司匯款至港務局清償費用，又隔了2、3天，代
    理行告訴伊貨物檢驗不合格，一定要配合信用狀所記載的規
    格，才可以裝貨，船還是擺在那邊，等了8天，到了第8天，
    伊告知欣井公司此事，說沒有裝到貨，船開走，是要支付延
    滯費、空船費，伊等到第9天或者第10天才裝到貨物等語（
    見本院卷132頁）。證人即欣井公司前員工乙○○到庭證稱
    ：當時對方打電話說系爭生鐵品質不符，要求伊我們修改信
    用狀，伊曾告知品質不符會造成損失，應如何處理，對方稱
    要跟老闆談怎麼賠償，之後老闆就指示修改；裝船之前有談
    到如何降低兩造之損失；裝船之後，對於延滯費用、貨物品
    質有討論到要解決；當時聽老闆說修改之後才談損失問題，
    若沒有修改信用狀的話，雙方的損失都會很大，至少賣到煉
    鋼廠就會減少損失；信用狀修改是湖南公司要求的，修改前
    至少湖南公司會有承諾，才會修改，不可能沒有談到賠償就
    修改等語（見本院卷(二)115-116頁）。而湖南公司亦自陳伊
    為貿易商，系爭生鐵事前有無驗貨並不清楚，因為系爭生鐵
    在海關通關過程發生問題，發現少數質、量未達兩造信用狀
    所要求之規格，所以才要求欣井公司修改信用狀等語（見本
    院卷198、214頁），是依前開康樂輪至日照港之待船原因，
    及因系爭生鐵不符兩造原約定規格而要求修改信用狀等，顯
    然係由湖南公司單方所造成，衡諸常情，欣井公司於同意修
    改信用狀之同時，對湖南公司前開遲延交付貨物及因品質不
    符所生之損害賠償請求權利，應不致於事先拋棄。況且，欣
    井公司於系爭生鐵到達台中港時，因湖南公司未就滯船費用
    及系爭生鐵與原合約規格不符等事為確切之答覆，而拒絕提
    領系爭生鐵等情，亦有甲○○於88年2月1日函知湖南公司承
    辦人員戊○之信函可憑（見原審卷36頁），雖欣井公司拒絕
    受領系爭生鐵，於法無據，已如前述，惟若非湖南公司拒絕
    賠償該項損失，欣井公司應不至於同意修改信用狀以利系爭
    生鐵出口後，再行於貨物到港口後隨即拒絕受領，以加重自
    己之契約責任，益徵欣井公司於同意修改信用狀時，並未拋
    棄湖南公司因前開債務不履行所應負之契約責任。是以湖南
    公司因系爭生鐵與原約定之系爭售貨確認書所約定品質不符
    及遲延交貨所生之損害，自應為欣井公司所得向湖南公司請
    求之賠償。
  (三)湖南公司雖主張依兩造間之書信往來，並未見伊於要求修改
    信用狀時允諾同意賠償，況且系爭生鐵之Si含量較高，極具
    價值，伊自無允諾賠償之必要云云。雖系爭生鐵Si含量高於
    系爭售貨確認書所約定，且依本院函詢台灣區鋼鐵同業公會
    函（見本院卷48頁）亦稱Si含量越高則價格越高等語，又系
    爭生鐵事後經欣井公司之債權人志乾公司聲請拍賣時亦由志
    乾公司以新台幣1,500萬元承受在案（見台灣台中地方法院
    88 年度執字第23268號卷內88年12月7日拍賣動產筆錄所載
    ）。惟查，兩造既於系爭售貨確認書中約定Si含量之比例，
    則Si 含量比例之大小對買方欣井公司至屬重要，非可容賣
    方湖南公司咨意更改，或得以市價較高之其他Si含量比例之
    生鐵代替。又生鐵主要是用作生產鑄鐵時之原料，不同矽含
    量的生鐵理論上皆可使用，但必須配合鑄造廠的使用習慣。
    例如：某家鑄造廠已習慣使用矽1.6-2.0%的生鐵，若改用矽
    2.0-2.4%的生鐵，因生產條件可能必須修改，故可能會不習
    慣，影響作業等語，有台灣鑄造學會函可憑（見本院卷(二)41
    頁），是欣井公司因湖南公司交付予系爭售貨確認書約定Si
    含量比例不同之生鐵，自有造成欣井公司受有損害之可能。
    至兩造間之書信往來，雖並未見湖南公司於要求修改信用狀
    時允諾賠償乙節，惟亦不足以認定欣井公司於修改信用狀之
    同時，拋棄可能受損害之請求權利。是湖南公司此部分之主
    張，尚不足為其有利之認定。
  (四)次查，依前開證人甲○○所述，湖南公司於系爭生鐵到達山
    東日照港時始要求欣井公司配合修改貨物規格及裝船最後期
    限，則欣井公司因該遲延給付及瑕疵給付所生之損害，自屬
    可歸責於湖南公司，欣井公司依遲延給付及不完全給付請求
    損害賠償，自屬有據。又欣井公司因湖南公司遲延交付系爭
    生鐵所生康樂輪於山東日照港停泊所生之延滯費用美金28,
    000元，並經欣井公司給付予甲○○所屬怡華船務代理股份
    有限公司（下稱怡華船務公司）等情，業據甲○○到庭證述
    詳明（見本院卷(二)131頁），並有怡華船務公司通知函、收
    據3紙為憑（見原審卷141-144），是欣井公司請求湖南公司
    給付因遲延給付所生損害美金28,000元，自屬可採。至湖南
    公司雖以前開費用之交付未據欣井公司提出支付證明，尚難
    認欣井公司受有此部分之損害云云；惟船舶停靠港口所費不
    貲，並影響該船舶之預定航程，是船舶到港時間均為船舶運
    送契約之重要約定事項，怡華船務公司既有因運送系爭生鐵
    未能依約定時間裝載之情形，再參前開甲○○於88年2月1日
    即因欣井公司不願支付延滯費用而發函告知湖南公司劉峰（
    見原審卷36頁）等情，怡華船務公司實無未依約向運送人即
    欣井公司請求延滯費用之可能，是湖南公司僅以欣井公司未
    能提出此費用之支付憑證，而抗辯欣井公司未受有此部分之
    損害，自無足取。另甲○○到庭證稱：伊另向欣井公司收取
    海運費美金46,523.75元（即74,523.00-00000=46523.75）
    等語（見本院卷(二)131頁、原審卷142頁之證明書），另欣井
    公司法定代理人丙○○自陳：裝卸費美金19,737.82元係台
    中港卸貨的費用，陸上運費美金6,166.18元係台中港運到倉
    庫的費用，公證費美金6 05.42元係貨物卸貨的公證費用等
    語（見本院卷(二)199頁），此部分費用乃兩造依系爭售貨確
    認書約定FOB交易條件應由欣井公司自行負擔之費用，並非
    因之湖南公司遲延或不完全給付所生之損害，且欣井公司復
    未能舉證證明湖南公司於要求修改信用狀時曾允諾支付此部
    分之費用，是欣井公司請求湖南公司給付運費美金46,523.
    75元、裝卸費美金19,737.82元、陸上運費美金6,166.18元
    及公證費美金605.42元，尚屬無據。
  (五)又湖南公司交付系爭生鐵係依據兩造於裝船前之協議所為之
    履行，欣井公司不得以系爭生鐵遲延給付或有與原約定品質
    不符拒絕受領，亦不得以湖南公司違反允諾不願賠償（惟此
    部分未據欣井公司舉證證明，如前所述）而拒絕受領，已如
    前述，是欣井公司縱因拒絕受領而未向海關提領系爭貨物，
    而另行支付志乾公司存倉費用新台幣2,375,750元，亦非屬
    可歸責於湖南公司所生之損害，欣井公司抗辯湖南公司應給
    付此部分之費用，亦屬無據。
  (六)綜上，欣井公司所得為抵銷抗辯之請求為延滯費美金28,000
    元，至逾此部分所為之請求，即屬無據。
七、按買受人對於出賣人，有交付約定價金及受領標的物之義務
    。又給付有確定期限者，債務人自期限屆滿時起，負遲延責
    任。給付無確定期限者，債務人於債權人得請求給付時，經
    其催告而未為給付，自受催告時起，負遲延責任。其經債權
    人起訴而送達訴狀，或依督促程序送達支付命令，或為其他
    相類之行為者，與催告有同一之效力。前項催告定有期限者
    ，債務人自期限屆滿時起負遲延責任。 另二人互負債務，
    而其給付種類相同，並均屆清償期者，各得以其債務，與他
    方之債務，互為抵銷。民法第367條、第229 條、第334條第
    1項定有明文。查依湖南公司提出之生鐵分別為608公噸、1,
    725公噸（０四一三／八００六六０號信用狀）、1,700 公
    噸（０四一三／八００六七九號信用狀），以每公噸美金
    114元計算，其買賣總價金應為美金459,762元，故湖南公司
    主張欣井公司應給付價金美金45萬9千元，應屬有據。湖南
    公司雖主張欣井公司應自88年1月22日負遲延責任，惟湖南
    公司並未舉證兩造就本件買賣契約價金之給付定有確定期限
    ，且亦無曾向欣井公司於88年1月22日或起訴前催告給付之
    證明，而本件起訴狀繕本於90年11月29日送達欣井公司（見
    原審卷8、85頁），湖南公司主張欣井公司自91年10月30日
    負遲延給付之責（原審駁回湖南公司美金45萬元9千元自88
    年1月22日起至91年10月29日止計算之法定遲延利息部分，
    未據湖南公司上訴，而告確定，是本院審理範圍限於自91年
    10月30日起算之法定遲延利息）。次查，欣井公司得請求湖
    南公司賠償延滯費美金28,000元，已如前述，兩造既互負債
    務，且其給付種類相同，並均屆清償期者，則欣井公司就前
    開美金28,000元債權為抵銷之抗辯，自屬有據，經欣井公司
    為抵銷之抗辯後，湖南公司所得請求欣井公司給付之貨款為
    美金431,000元（000000-00000=431000）及自91年10月30日
    起算之法定遲延利。至湖南公司逾此部分之請求，即屬無據
    。又本件給付雖以美金定給付額，惟兩造並未訂明應以美金
    給付，故依民法第202條之規定，湖南公司聲明欣井公司並
    得依清償時台灣銀行美金牌告匯率折算新台幣給付，亦屬有
    據。
八、湖南公司再主張欣井公司明知所開立之信用狀無法兌現，為
    為騙取系爭生鐵，才修改貨物規格數量，且欣井公司未取得
    正本提單下，即報關提貨，並利用拍賣之方式免除責任並將
    貨物取走，顯然侵害伊對系爭生鐵之所有權，而應負侵權行
    為責任云云。惟查，欣井公司抗辯湖南公司所領取之提單因
    提單簽發欄簽發人「FRONTIERNAVIGATION PANAMAS.A.」與
    印章上之「GALLOP NAVIGATION PANAMA S.A.」不符，而遭
    開狀銀行日本富士銀行以單據不符拒絕付款等語（見本院卷
    (二)189頁），為湖南公司所不爭，則該提單上簽章不符並非
    託運人之欣井公司所能掌控，且湖南公司亦未能舉證證明欣
    井公司與提單之簽發人有共同騙取系爭生鐵之情形。又查，
    系爭生鐵係由欣井公司委託怡華船務公司運送，為兩造所不
    爭，則怡華船務公司將系爭生鐵交由欣井公司或與欣井公司
    同一法定代理人之新悅洋公司有限公司（下稱新悅洋公司）
    報關放行（見原審卷137頁），尚難認與該運送契約有違，
    且湖南公司於發現系爭生鐵之裝運文件有問題時，即於88年
    3 月10日要求怡華船務公司告知系爭生鐵之所在，經甲○○
    於同日函復系爭生鐵仍存放於台中港保稅倉庫等情，有該往
    來函文足憑（見本院卷(二)286、287頁），斯時湖南公司即可
    以提單正本之持有人向運送人請求交付系爭生鐵（即使未在
    提單上所載之目的港日本港口亦可為之，蓋湖南公司所持有
    者為提單正本），然湖南公司未即時主張權利，待系爭生鐵
    因依關稅法第48條第2項規定，於貨物進口60天內必須辦理
    報關之期限屆至，由台中港務局於88年5月3日上午派員開驗
    並公告於6月23日拍賣，有台中關稅局88年4月23日第881312
    32號函及財政部台中關稅局88年第4次通信標售充公私貨及
    逾期貨清表可憑（見原審卷135-136），為防止雙方損失擴
    大，欣井公司乃於系爭生鐵變賣前聲請報關，以阻止貨物被
    變賣，此亦有財政部台中關稅局90年1月30日第901 00443號
    函可證（見原審卷137-138），實難認怡華船務公司有何故
    意或過失以侵害湖南公司權利可言。再查，系爭生鐵係因欣
    井公司積欠志乾公司系爭生鐵之存倉費用，經志乾公司對欣
    井公司、新悅洋公司（部分系爭生鐵由欣井公司以新悅洋公
    司名義聲請報關，業經欣井公司法定代理人徐堯燦自陳在卷
    ，見本院卷(二)269頁）聲請法院核發支付命令，志乾公司再
    以該執行名義向法院聲請強制執行存放台中港第15號碼頭倉
    庫之系爭生鐵，經執行法院為第一次拍賣無人應買，由志乾
    公司以拍賣底價1,500萬元承受等情，業經本院依職權調閱
    台灣台中地方法院88年度執字第23268號執行案卷查明屬實
    ；再參志乾公司以系爭生鐵另段期間租倉費用之計算係依據
    交通部核定之台灣省交通處函公布之台灣省國際港港埠業務
    費費率表，經本院調閱台灣士林地方法院88年度促字第2436
    4號支付命令卷宗核閱無訛，則欣井公司對系爭生鐵於抵達
    台中港後並未隨即提領而予租倉存放，則欣井公司自有依據
    政府制定之收費標準支付該存倉費用之義務，志乾公司依法
    行使其債權人之權利，拍賣欣井公司買受之系爭生鐵，尚難
    認有不法侵害湖南公司權利可言。至前開台灣士林地方法院
    88年度促字第24 364號支付命令卷宗之支付命令聲請狀上有
    欣井公司法定代理人之印文及由欣井公司提供志乾公司計算
    租棧之用紙（見本院卷(二)223頁反面、225頁），亦不足以推
    翻欣井公司為存放系爭生鐵所應支付之費用，是欣井公司既
    有支付志乾公司租棧費用之義務，自無從利用拍賣程序以免
    除買受人之責任並將貨物取走可言。綜上，湖南公司主張欣
    井公司應負侵權行為責任，尚不足採。
九、綜上所述，湖南公司主張伊業已依兩造最後之協議履行系爭
    生鐵之交付，為可採；另主張伊因兩造事後協議而無庸負給
    付遲延之責任，且欣井公司侵害伊對系爭生鐵之所有權，為
    不足採。欣井公司抗辯系爭生鐵不符系爭售貨確認書之約定
    ，伊無受領系爭生鐵及給付價金之義務，為不可採；另抗辯
    湖南公司應負給付遲延之責，並據以為抵銷之抗辯，為可採
    。從而，湖南公司依契約關係，請求欣井公司給付美金431,
    000元及自91年10月30日起算之法定遲延利息，欣井公司並
    得依清償時台灣銀行美金牌告匯率折算新台幣給付，為有理
    由，應予准許。逾此所為請求，為無理由，應予駁回。原審
    就超過上開應准許部分，為欣井公司敗訴之判決，並為假執
    行之宣告，自有未洽。上訴意旨就此部分指摘原判決不當，
    求予廢棄改判，為有理由。至於上開應准許部分，原審判命
    欣井公司給付，並為假執行之宣告，核無違誤，上訴意旨，
    就此部分，仍執陳詞，指摘原判決不當，求予廢棄，為無理
    由，應駁回其上訴。
乙、反訴部分：
一、欣井公司起訴主張：伊於本訴所為之抵銷，乃湖南公司未依
    債之本旨不完全給付所生之損害等情，爰依契約關係，求為
    判命湖南公司應給付伊美金101,033.17元及新台幣2,375,75
    0元，及各自88年1月22日起算之法定遲延利息，暨得按給付
    時台灣銀行美金牌告匯率折算新台幣給付之判決。原審為欣
    井公司全部敗訴之判決，欣井公司不服，提起上訴。並於本
    院聲明：(一)原判決廢棄。(二)前開廢棄部分，湖南公司應給付
    伊美金101,033.17元及新台幣2,375,750元，及各自88年1月
    22 日起至清償日止，按年息百分之5計算之利息。
二、湖南公司則以：兩造買賣契約之價格條件為FOB，亦即伊將
    系爭生鐵完成裝船手續，交付予欣井公司指定之運送人，即
    已依約完成全部給付。而兩造就貨物品質係約定以製造商或
    CCIB（商品檢驗局）所出具之品質證明書為準，系爭生鐵經
    大陸商檢局所出具之檢驗證書明確指出品質符合要求，故可
    知伊所交付之系爭生鐵符合兩造約定及信用狀之約定，伊已
    依約給付。另兩造就貨品規格部分已做修正，若欣井公司不
    同意伊所提出之貨物規格，則不會同意修改信用狀。另欣井
    公司於裝船時既已取得系爭生鐵之所有權，且未於貨物交付
    後6個月內向伊主張解除契約或請求減少價金，其權利已罹
    於時效等語，資為抗辯。並於本院聲明：(一)上訴駁回。(二)如
    受不利之判決，請准供擔保，宣告免為假執行。
三、經查，欣井公司提起反訴請求中僅請求湖南公司給付船舶延
    滯費美金28,000元部分，於法有據，並已於本訴訴訟中為抵
    銷之，至其餘主請求海運費美金46,523.75元、裝卸費美金
    19,737.82元、陸上運費美金6,166.18元、公證費美金605.4
    2元，及倉租費用新台幣2,375,750元，均屬無據，已如前述
    ，則欣井公司以契約關係，請求湖南公司應給付伊美金101,
    033.17元及新台幣2,375,750元，及各自88年1月22日起算法
    定遲延利息，暨得按給付時台灣銀行美金牌告匯率折算新台
    幣給付，為無理由，應予駁回。原審認欣井公司無權請求湖
    南公司給付船舶延滯費美金28,000元本息，固有未洽，然其
    判決駁回欣井公司反訴請求之結果則無二致，仍應予以維持
    ，上訴指摘原判決不當，求予廢棄改判，為無理由，應予駁
    回。
丙、本件事證明確，兩造其餘攻防方法核與判決結果無影響，爰
    不再一一論列，併予敘明。
據上論結，本件上訴一部有理由，一部無理由，爰判決如主文。
中    華    民    國    95    年    12    月    5    日
                    民事第十五庭
                        審判長法  官 黃騰耀
                              法  官 黃國永
                              法  官 李媛媛
正本係照原本作成。
欣井公司如不服本判決，應於收受送達後20日內向本院提出上訴
書狀，其未表明上訴理由者，應於提出上訴後20日內向本院補提
理由書狀（均須按他造當事人之人數附繕本）上訴時應提出委任
律師或具有律師資格之人之委任狀；委任有律師資格者，另應附
具律師資格證書及釋明委任人與受任人有民事訴訟法第466條之1
第1項但書或第2項（詳附註）所定關係之釋明文書影本。
中    華    民    國    95    年    12    月    7     日
                              書記官 秦仲芳
附註：
民事訴訟法第466條之1（第1項、第2項）：
對於第二審判決上訴，上訴人應委任律師為訴訟代理人。但上訴
人或其他法定代理人具有律師資格者，不在此限。
上訴人之配偶、三親等內之血親、二親等內之姻親，或上訴人為
法人、中央或地方機關時，其所屬專任人員具有律師資格並經法
院認為適當者，亦得為第三審訴訟代理人。


司法院資訊處製作；財團法人民間司法改革基金會備份。
